【裁判字號】    91,訴,2259
【裁判日期】    920530
【裁判案由】    違反槍砲彈藥刀械管制條例等
【裁判全文】
臺灣高雄地方法院刑事判決                        九十一年度訴字第二二五九號
    公  訴  人  臺灣高雄地方法院檢察署檢察官
    被      告  丁○○
    指定辯護人  本院公設辯護人  丙○○
右列被告因違反槍砲彈藥刀械管制條例案件，經檢察官提起公訴（九十一年度偵字第
一一四七四號），本院判決如左：
    主  文
丁○○未經許可，寄藏手槍，處有期徒刑伍年陸月，併科罰金新臺幣伍拾萬元，罰金
如易服勞役，以罰金總額與陸個月之日數比例折算。扣案之加拿大製口徑９ＭＭ制式
半自動手槍壹把（含彈匣壹個，槍枝管制編號0000000000號）沒收。
    事  實
一、丁○○於民國八十四十一月底某日，明知某不詳真實姓名、年籍，綽號「武雄」
    之成年男子持有之加拿大製口徑９ＭＭ制式半自動手槍壹把（含彈匣一個，槍枝
    管制編號0000000000號）及九ＭＭ制式半自動手槍子彈二顆、土造直
    徑約九ＭＭ子彈一顆，均為具有殺傷力之手槍及子彈，竟基於寄藏槍彈之犯意，
    在台北市萬華地區，該綽號「武雄」住處予以保管收受，並將之隨身藏放或放置
    於宜蘭縣五結鄉○○村○○路文德巷十五號住處等地。嗣於九十年三月七日下午
    四時許，因與乙○○另有債務糾葛，乃仗酒使氣，夥同甲○○，於同日下午五時
    許，在宜蘭縣羅東鎮○○路一六五號金大成電玩店，丁○○以上開手槍槍托毆打
    乙○○頭部，並造成其鼻部流血後，經渠等三人言和後並於同日下午六時三十分
    許，共乘機車至羅東鎮西街一二四號三樓丁○○大姐住處欲吸食毒品時，丁○○
    在屋內不慎擊發其中一枚子彈，造成乙○○左大腿受有槍傷併血管栓塞及左足跟
    肌腱斷裂等傷害（涉犯傷害部分均未據告訴），旋於九十年三月九日上午十一時
    三十分許，為警在高雄縣阿蓮鄉復安村一九二號查獲丁○○，並扣得上開九ＭＭ
    口徑之制式半自動手槍一把（含彈匣一個）、口徑九ＭＭ之制式半自動手槍子彈
    一顆、具殺傷力之土造子彈一顆。
二、案經高雄縣警察局岡山分局報請臺灣高雄地方法院檢察署檢察官偵查起訴。
    理  由
一、訊據被告丁○○對於右揭時、地，收受並寄藏手槍及子彈，並為警查獲等事實，
    迭於警訊及偵查及本院審理時供承不諱，核有證人即被乙○○於本院審理時結證
    證述情節相符，且本院依職權調閱台灣宜蘭地方法院九十年度訴字第一號全卷，
    另案被告甲○○亦於偵查時陳上情無訛（見台灣宜蘭地方法院檢察署九十年度偵
    字第九七一號卷，第七頁），而上開扣案之手槍及子彈經送驗鑑定結果，送鑑改
    造九○手槍一把（含彈匣一個，槍枝管制編號0000000000號），實係
    口九ＭＭ制式半自動手槍，槍管內具六條左旋之來復線，槍上具「ＤＶＣ  ＳＥ
    ＭＩ  ＡＵＴＯＭＡＴＩＣ  ＰＩＳＴＯＬ」及「九ＭＭ  ＰＡＲＡＢＥＬＬＵ
    Ｍ  ＭＡＤＥ  ＩＮ  ＣＡＮＡＤＡ」字樣，機械性能完好，可擊子彈；而送鑑
    之子彈二顆，其中一顆認係九ＭＭ制式半自動手槍彈（彈底標記顆為「ＡＣＰ
    ９６  ９ＭＭ）經檢視，彈底具撞擊痕跡，經試射，可擊發，另一顆為土造子彈
    ，具直徑約九ＭＭ金屬彈頭，經試射，可擊發，均為具有殺傷力之手槍及子彈，
    此有內政部警政署刑事警察局九十年三月十二日刑鑑字第三五五六五號鑑驗通知
    書一紙存卷可憑，足認該等槍彈為槍砲彈藥刀械管制條例所指之手槍及子彈無訛
    。綜上所述，被告寄藏槍彈犯行均堪認定，罪證明確，應依法論科。
二、按寄藏者，係指行為人受他人之委託，而代為收藏，使不易為人發現之謂，即行
    為人於主觀上有為人寄藏之故意，在客觀上有為之保管藏匿之行為即該當；又寄
    藏手槍及子彈罪均為繼續犯，於其終止寄藏之前，犯罪行為仍在繼續實施之中，
    其間法律縱有變更，但其行為既繼續實施至新法施行以後，自無行為後法律變更
    之可言。本件被告丁○○於八十四年十一月底某日，受託代為保管具有殺傷力之
    上開手槍及子彈，無故予以寄藏，經警於九十年三月九日上午十一時三十分許查
    獲，則依前揭說明，被告寄藏上開槍枝及子彈之行為繼續中，槍砲彈藥刀械管制
    條例雖於八十六年十一月二十四日修正公布（同月二十六日生效），仍不生行為
    後法律變更，而須為新舊法比較之問題（八十九年台非字第一八六號裁判參照）
    ，是核被告所為應係犯其行為終止時之現行槍砲彈藥刀械管制條例第七條第四項
    未經許可寄藏手槍罪、同條例第十二條第四項之未經許可寄藏子彈罪，公訴意旨
    漏未斟酌此點，而認被告係犯同條例第七條第四項未經許可「持有」手槍罪、同
    條例第十二條第四項未經許可「持有」子彈罪，容有誤會，附此敘明。被告寄藏
    「武雄」委託保管之手槍、子彈，其保管之本身所為之「持有」，既係「寄藏」
    之當然結果，法律上自宜僅就「寄藏」行為為包括之評價，不另就其持有手槍、
    子彈之犯行予以論罪（最高法院七十四年臺上字第三四００號判例意旨參照）。
    被告同時寄藏手槍及子彈，係一行為觸犯數罪名，為想像競合犯，依刑法第五十
    五條前段之規定，應從情節較重之寄藏手槍罪處斷。爰審酌被告正值青壯之年，
    無故寄藏具有殺傷力之手槍、子彈，並進而仗酒使氣，攜帶槍彈毆打被害人，所
    為對社會治安影響甚大，本應從重量刑，惟念其犯後坦承犯行，態度尚稱良好等
    一切情狀，酌情量處如主文所示之刑，並就罰金部分諭知易服勞役之折算標準。
    扣案之制式半自動手槍一支（含彈匣一個）為違禁物，應依刑法第三十八條第一
    項第一款之規定宣告沒收。至扣案之子彈二顆及擊發射傷被害人乙○○之子彈一
    發，分別因試射鑑驗及擊發而不具殺傷力，自無庸宣告沒收，併此敘明。
三、又槍砲彈藥刀械管制條例第十九條第一項原規定犯該條例第七條、第八條、第十
    一條、第十二條第一項至第三項、第十三條第一項至第三項之罪，經判處有期徒
    刑者，應於刑之執行完畢或赦免後，令入勞動場所強制工作，其期間三年。然司
    法院大法官會議對該條規定於八十七年十二月十八日作成釋字第四七一號解釋，
    明示該條例第十九條第一項所定，不問對行為人有無預防矯治其社會危險性之必
    要，一律宣付強制工作三年，限制其中不具社會危險性之受處分人之身體、自由
    部分，其所採措施與所欲達成預防矯治之目的及所需程度，不合憲法第二十三條
    所定之比例原則，宣告上開部分自解釋公布之日起不予適用。立法院嗣並三讀通
    過修正刪除槍砲彈藥刀械管制條例第十九條規定，經總統於九十年十一月十四日
    公布，同年月十六日生效，而被告未經許可，無故收寄藏匿上開手槍及子彈，係
    行為之繼續，其行為完結須繼續至藏匿持有行為終了即九十年三月九日止，是被
    告上開所為自無原槍砲彈藥刀械管制條例第十九條第一項規定之適用，又審酌被
    告於受寄藏匿上開手槍及子彈期間，並無藉之為犯罪習慣或以犯罪為常業，爰不
    另諭知被告丁○○令入勞動場所強制工作，亦併此敘明。
四、公訴意旨另以：被告丁○○因與乙○○債務糾葛，乃於九十年三月七日下午四時
    許，夥同並交付甲○○前開仿ＣＯＬＴ廠半自動手槍製造之改造玩具手槍一把，
    於同日下午五時許，在宜蘭縣羅東鎮○○路一六五號金大成電玩店，先由渠等以
    上開手槍槍托毆打乙○○頭部，並造成其鼻部流血後，復共同基於妨害自由之犯
    意聯絡，並同日下午六時三十分許，共乘機車一輛強押乙○○至羅東鎮○○○街
    一二四號三樓丁○○大姐住處剝奪行動自由，嗣至同日下午六時三十分許，被告
    丁○○持上開制式手槍，在屋內朝乙○○左大腿擊發其中一枚子彈，造成乙○○
    左大腿受有槍傷併血管栓塞及左足跟肌腱斷裂等傷害（涉犯傷害部分均未據告訴
    ），旋於九十年三月九日上午十一時三十分許，為警在高雄縣阿蓮鄉復安村一九
    二號查獲丁○○，並扣得上開九ＭＭ口徑之制式半自動手槍一把（含彈匣一個）
    、口徑九ＭＭ之制式半自動手槍子彈一顆、具殺傷力之土造子彈一顆，因認被告
    涉犯有刑法第三百零二條之妨害自由罪嫌。
五、按犯罪事實應依證據認定之，無證據不得推定其犯罪事實，又不能證明被告犯罪
    或其行為不罰者，應諭知無罪之判決，刑事訴訟法第一百五十四條、第三百零一
    條第一項分別定有明文。又在訴訟上用以證明事實之證據，須於通常一般之人均
    不致於有所懷疑，而得確信其為真實之程度者，始得據以為有罪之認定；倘其證
    明尚未達到此一程度，而有合理之懷疑存在，致使無從為有罪之確信時，即應為
    無罪之判決（最高法院七十六年度台上字第四九八六號判例意旨參照）。又按事
    實審法院對於證據之取捨，依法雖有自由判斷之權，然積極證據不足證明犯罪事
    實時，被告之抗辯或反證縱屬虛偽，仍不能以此資為積極證據應予採信之理由（
    最高法院卅年上字四八二號判例意旨參照）。
六、本件公訴人據以認定被告涉犯此部分之妨害自由罪嫌，無非係以被告丁○○及被
    害人乙○○於警訊時所述為其主要論罪依據。惟訊據被告則於本院審理時堅詞否
    認涉有此部分妨害自由犯行，並辯稱：伊當時係因槍砲案件被法院判處一年兩個
    月（在八十九年五月為警查獲），隔天要去入監執行，本來要將上開兩把槍託甲○○保管，但在路上先以電話與乙○○聯絡有關借款償還事宜時，因乙○○告知
    身上沒錢，也不願提供毒品供伊吸食，便在電話裡互起衝突，渠等遂至宜蘭縣羅
    東鎮金大成電玩店找到乙○○，但因當時已喝許多酒，所以在電動玩具店便仗酒
    使氣拿槍托毆打乙○○，打完後因乙○○說大家都是朋友，不要這樣，然後就叫
    我們一起走，於是渠等三人便一同以騎乘機車三貼方式至羅東鎮○○○街一二四
    號紅瓦厝伊大姐住處，隨後渠等三人就在那裡聊天，後來伊因接聽太太電話，並
    於講電話時在把玩手槍，結果就槍枝走火打到乙○○，當時伊叫甲○○叫救護車
    ，並且把乙○○由三樓背到一樓，然後才離開，並無妨害自由行為等語。經查：
（一）被告丁○○及被害人乙○○固均於警訊時陳稱：被害人乙○○有於右揭時、地
      ，在宜蘭縣羅東鎮金大成電玩店毆打遭被告丁○○及甲○○持槍托毆打，並被
      強押上機車前往羅東鎮○○○街一二四號等情，然被告丁○○於高雄縣警察局
      岡山分局再次借訊上開妨害自由部分之犯行時，則一再堅決否認有上揭行為（
      見九十年度偵字第五一五○號卷第三十四頁），顯見被告於偵查時並未對該事
      實坦認不諱，是而其於警訊時之自白是否與事實相符，尚有可議，仍應調查其
      他積極事證以對，合先敘明。
（二）而本件同一行為之另案被告甲○○於前開台灣宜蘭地方法院檢察署（以下簡稱
      宜蘭地檢署）九十年度偵字第九七一號卷偵查時，亦陳稱：當日係乙○○自己
      認為金大成電玩店附近人多不好看，遂主動提議共同至羅東鎮○○○路一二四
      號三樓繼續談論事情，隨後渠等即以三貼方式共乘一輛機車前往，當時由伊騎
      車，被告丁○○坐於後座，乙○○則坐於中間等語（見該偵查卷，第七頁），
      且證人即被害人乙○○不僅於前開台灣宜蘭地方法院九十二年度訴字第一號卷
      附之宜蘭地檢署九十年度偵字第一六○七號卷偵查時，結證稱：其與被告丁○○及甲○○三人均係好朋友，當時被告丁○○及甲○○到達金大成電玩店時，
      都有喝酒及持槍托毆打其頭部，造成其受有流鼻血之傷害，但經其向被告等告
      知大家都是好朋友，不要如此後並提議換地方好好談談後，被告丁○○遂提議
      至中山西街一二四號三樓，當時其係自願隨同前往等語（見該偵卷第二十頁、
      第二十一頁），且其亦於本院審理時復結證稱：「（問：九十年三月七日下午
      四時被告丁○○等人用槍打你的經過？）我們三個原本就認識，且我欠被告大
      約有新台幣五、六千元的錢，之前丁○○就曾經來跟我要過錢，當時我跟他約
      三月七日下午五時，到我所工作的金大成電玩店向我拿錢，然後丁○○知道我
      在該電玩店工作，當天他就喝酒也有醉意，隨同甲○○來找我，結果原本我以
      為可以向老闆借支前錢來還，結果沒有想到丁○○他們來的時候老闆不在，所
      以沒有辦法跟老闆借支還他錢，結果丁○○他就在電玩店的外面用槍托打我，
      我們當時因為我看到丁○○喝醉酒，所以我就再三跟他解釋，當時甲○○雖然
      也有喝酒，但是沒有像丁○○那樣醉，後來丁○○在我及甲○○的百般勸解下
      ，他的語氣就趨緩和，隨後我就跟丁○○說電玩店的人太多，不妨改到中山西
      街一二四號三樓丁○○姊姊的住處，繼續聊天，本來還想在該處施用毒品，當
      時我身上有帶安非他命（施用毒品部分後來我有去戒治），後來我們三個人就
      共騎一台機車以三貼方式我坐在最後面，ㄧ起到丁○○姊姊的住處，結果我們
      到達該處之後，坐下來要施用毒品之際，正好丁○○要把所帶的的手槍跟子彈
      分離，結果就打中我的大腿，當時還是丁○○打電話叫救護車並且將我從三樓
      背下來送醫急救。」、「（問：丁○○是否有強押你？）沒有」等語，而證人
      即被害人乙○○所述有關被告丁○○及甲○○為何至金大成電玩店尋其討債毆
      打，及如何騎乘機車三貼到達羅東鎮○○○路一二四號三樓，與如何槍枝走火
      導致其受有傷害之精確過程雖有不同，然本案發生時間係九十年三月間，距今
      業已達二年有餘，且依被告丁○○、甲○○與被害人乙○○上開所陳，至少就
      被告丁○○及甲○○部分，渠等案發當時不僅先有喝酒情事，甚且被告丁○○
      醉意甚深，是以被告在酒醉之際，就事情發生之前後精確順序有所誤記，本即
      在所難免，而證人即被害人乙○○於警訊時所陳，經本院提示羅東仁愛醫院六
      一八號病房警訊筆錄供證人閱覽並加以訊問後，證人仍答稱：「（問：為何你
      說丁○○有強押你？）當時的筆錄是宜蘭的警方自己寫一寫，說這樣簽沒有關
      係，所以我就簽了。但是實際上他們真的並沒有押我，事實上我們三個是很好
      的朋友，如果他們要開槍打我，大可在金大成就可以開槍了，不必大費周章的
      把我帶到丁○○姊姊的住處再開槍打我，而且他如果要開槍也不可能開槍打到
      我的大腿內側，警訊筆錄真的是警察為了報業績叫我這樣講的，而且當時岡山
      分局也有派人要來做我的訊問筆錄，是羅東分局的三組人員，為了要搶業績，
      所以跟我說如果岡山分局的人來，都不要製作筆錄，此可從警訊筆錄裡面都沒
      有岡山分局都沒有製作筆錄即可證明」等語（見本院九十二年四月三十日訊問
      筆錄），是以證人乙○○於警訊時所陳是否為真實，對照其前後於警訊、偵查
      及本院審理時所陳，互核不僅不一且差異甚鉅，足見證人於警訊時之證言亦有
      瑕疵，證人所為證言自不足為被告不利事實之認定。徵諸本件公訴人認被告涉
      犯上開妨害自由罪嫌，既係以證人證述為主要依據，而證人證言前後既有瑕疵
      ，而被告是時又因喝酒而有酒醉，是否確有妨害自由之主觀犯意及能否遂行其
      妨害自由行為均有可議，則上開公訴人上揭所指述之犯行，依前揭說明，尚不
      足以認定被告確有妨害自由犯行。此外本院復查無其他積極證據，足資審認被
      告涉犯上開犯行，既不能證明被告犯罪，依法原應為無罪之諭知，然公訴意旨
      認被告此部分行為與前揭被告持槍彈經論罪科刑部分，為裁判上一罪之牽連犯
      關係，爰不另為無罪之諭知，附此敘明。
據上論斷，應依刑事訴訟法第二百九十九條第一項前段，槍砲彈藥刀械管制條例第七
條第四項、第十二條第四項，刑法第十一條前段、第五十五條、第四十二條第三項、
第三十八條第一項第一款，罰金罰鍰提高標準條例第二條，判決如主文。
本案經檢察官郭文俐到庭執行職務。
中      華      民      國      九十二      年    五    月    三十      日
                                  臺灣高雄地方法院刑事第六庭
                                      法  官  邱基峻
右正本證明與原本無異。
如不服本判決，應於判決送達後十日內，向本院提出上訴狀。
                                      書記官  顏平國
中    華    民    國      九十二      年      五      月      三十      日
附錄本案論罪科刑法條全文
槍砲彈藥刀械管制條例第七條
未經許可，製造、販賣或運輸火砲、肩射武器、機關槍、衝鋒槍、卡柄槍
、自動步槍、普通步槍、馬槍、手槍或各類砲彈、炸彈、爆裂物者，處死
刑、無期徒刑或七年以上有期徒刑；處徒刑者，併科新台幣三千萬元以下
罰金。
未經許可，轉讓、出租或出借前項所列槍砲、彈藥者，處無期徒刑或五年
以上有期徒刑，併科新台幣一千萬元以下罰金。
意圖供自己或他人犯罪之用，而犯前二項之罪者，處死刑或無期徒刑；處
徒刑者，併科新台幣五千萬元以下罰金。
未經許可，持有、寄藏或意圖販賣而陳列第一項所列槍砲、彈藥者，處五
年以上有期徒刑，併科新台幣一千萬元以下罰金。
第一項至第三項之未遂犯罰之。
槍砲彈藥刀械管制條例第十二條
未經許可，製造、販賣或運輸子彈者，處一年以上七年以下有期徒刑，併
科新台幣五百萬元以下罰金。
未經許可，轉讓、出租或出借子彈者，處六月以上五年以下有期徒刑，併
科新台幣三百萬元以下罰金。
意圖供自己或他人犯罪之用，而犯前二項之罪者，處三年以上十年以下有
期徒刑，併科新台幣七百萬元以下罰金。
未經許可，持有、寄藏或意圖販賣而陳列子彈者，處五年以下有期徒刑，
併科新台幣三百萬元以下罰金。
第一項至第三項之未遂犯罰之。


司法院資訊處製作；財團法人民間司法改革基金會備份。
